臺灣高等法院民事判決
110年度上易字第471號
上  訴  人  劉芳妤    

被 上訴 人  賴彥亨  

上列當事人間請求侵權行為損害賠償事件，上訴人對於中華民國
110年1月21日臺灣臺北地方法院109年度北訴字第39號第一審判
決提起上訴，本院於111年4月26日言詞辯論終結，判決如下：
    主      文
上訴駁回。
第二審訴訟費用由上訴人負擔。
    事實及理由
壹、程序事項
    上訴人於言詞辯論期日到場，未就本案進行辯論逕自離去，
    依民事訴訟法第387條規定，視同未到場，且核無民事訴訟
    法第386條所列各款情形，爰依被上訴人之聲請，由其一造
    辯論而為判決。
貳、實體事項
一、上訴人主張：被上訴人於民國109年11月間以新北市政府勞
    工局勞資關係科科長身份接受媒體採訪，向媒體陳述「上訴
    人曾向雙北勞工局申請勞工爭議調解132件，調解成功52件
    ，調解金約15萬元」，將其陳述不實勞資爭議個人資料與「
    早餐店殺手」，毀謗伊之聳動標題和新聞內容編輯製作成「
    早餐店殺手」新聞全國播放，上傳網站讓人觀閱轉載，侵害
    伊之名譽權及工作權，爰依勞動基準法第2條第3款、民法第
    18條、第19條、第184條、第186條、第195條及個人資料保
    護法第28條第1項、第2項、第41條、第44條、第46條規定，
    求為命被上訴人給付新臺幣（下同）50萬1,000元及自108年
    11月8日起算法定遲延利息之判決（原審為上訴人敗訴之判
    決，其不服，提起上訴）。上訴聲明：㈠原判決廢棄，發回
    第一審續行調查證據程序；㈡被上訴人應給付上訴人50萬1,0
    00元及自108年11月8日起至清償日止，按週年利率5％計算之
    法定遲延利息。
二、被上訴人則以：媒體採訪係詢問上訴人於雙北之勞資爭議總
    件數，伊受訪前曾詢問臺北市政府勞動局相關人員有關上訴
    人於臺北市政府之勞資爭議調解總件數、成立件數等事實基
    礎資料；且伊受訪時亦未洩漏上訴人之姓名等足資外界辨識
    之特徵，僅就媒體詢問上訴人於臺北市及新北市之勞資爭議
    調解件數等概況時，說明「劉小姐」於「雙北這邊大概可能
    130件上下」、「成立的案件預估大概50件」、「和解金額
    大概是15萬」等勞資爭議概況等事實，亦未向媒體表示上訴
    人為「早餐店殺手」，並無侵害上訴人之權利等語，資為抗
    辯。　
三、上訴人主張被上訴人前揭行為侵害伊權利，爰依勞動基準法
    第2條第3款、民法第18條、第19條、第184條、第186條、第
    195條及個人資料保護法第28條第1項、第2項、第41條、第4
    4條、第46條規定，請求被上訴人賠償50萬1,000元本息，為
    上訴人以前詞所拒，茲就爭點分論如下：
（一）被上訴人並無不法侵害上訴人之名譽權、工作權，上訴人
      依勞動基準法第2條第3款、民法第18條、第19條、第184
      條、第186條、第195條請求被上訴人損害賠償，應無理由
      。
  ⒈侵權責任之成立，以「不法」為要件，而不法性之認定，採
    法益衡量原則，就被侵害之法益、加害人之權利及社會公益
    ，依比例原則而為判斷。又所謂涉及侵害他人名譽之言論，
    可包括「事實陳述」與「意見表達」 ，即行為人之言論雖
    損及他人名譽，惟其陳述事實時，如能證明其為真實，或依
    其所提證據資料，足認為行為人有相當理由確信其為真實者
    ；或言論為意見表達時，亦屬對於可受公評之事，而為適當
    之合理評論，均難謂係不法侵害他人之權利，不得令負侵權
    行為損害賠償責任。
　⒉觀諸上訴人提出之電視新聞畫面翻拍照片，固堪認被上訴人
    曾於媒體受訪時表示：「…劉小姐申請案子的部分，從2015
    年到目前為止，大概有132案，調解成立預估是可能是52案
    ，獲得的金額粗估大概是15萬…」等語（見原審卷第62、63
    頁），惟參以新北市政府勞工局及臺北市政府勞工局分別於
    106年11月28日、106年12月14日函覆臺灣新北地方法院板橋
    簡易庭106板勞簡字第34號函有關上訴人申請勞資爭議調解
    資料，可見上訴人向雙北勞工局聲請勞資爭議調解件數確實
    高達145件（見本院卷第173至181頁），足認被上訴人辯稱
    其受訪時所陳述關於上訴人申請調解案件等事實陳述，乃依
    其職務查證所得資料而有相當理由確信為真實等情，應屬有
    據。又被上訴人向媒體陳述「調解成立預估是可能是52案，
    獲得的金額粗估大概是15萬」一語，乃其基於處理勞資爭議
    案件的經驗所為之預估，核屬對可受公評之事所為之意見表
    達，且無使用偏激不堪之言詞，應係善意發表適當評論，亦
    無不法。上訴人主張被上訴人前開言論，不法侵害其名譽權
    ，即無足取。
　⒊上訴人另主張新聞報導乃以「早餐店殺手」為報導標題，被
    上訴人自有侵害其名譽權、工作權云云。惟上訴人提出之前
    揭新聞資料翻拍照片，未見被上訴人口出「早餐店殺手」一
    語，且媒體報導下標亦非被上訴人所為，上訴人據此主張被
    上訴人侵害其名譽權、工作權，顯無可採。
（二）被上訴人並無不法侵害上訴人之個人資料隱私權，上訴人
    依個人資料保護法第28條第1項、第2項、第41條、第44條、
    第46條之規定請求被上訴人損害賠償，亦無理由。 
  ⒈依個人資料保護法第16條第1項第2款、第4款規定，公務機關
    對個人資料之利用，除第6條第1項所規定資料外，應於蒐集
    之特定目的必要範圍內為之；但為增進公共利益或為防止他
    人權益之重大危害者，得為特定目的外之利用。從而，被上
    訴人因基於公務機關身分而取得上訴人之申請勞資調解件數
    之個人資料，其向媒體揭露此情，固屬於蒐集特定目的外之
    利用，惟倘係為增進公共利益或維護他人權益之必要範圍內
    ，仍不具備侵害上訴人個人資料隱私權之不法性，自無須依
    個人資料保護法第28條第1項、第2項負損害賠償責任。
  ⒉經查，上訴人因求職而申請勞資爭議調解件數已高達上百件
    之譜，可見上訴人所涉勞資糾紛情形已與一般常情有別，且
    事涉上百人權益，自與公共利益相關，被上訴人被動接受媒
    體採訪時，既未言名上訴人之姓名，亦無揭露事件具體經過
    內容，僅告以上訴人申請調解之數量，以提醒社會大眾注意
    相關事件之概況，尚屬於增進公共利益及維護他人權益之必
    要範圍，而無侵害上訴人個人資料隱私權之不法性。從而，
    上訴人主張依個人資料保護法第28條第1、2項、第41條、第
    44條、第46條之規定請求被上訴人給付損害賠償均無理由，
    應予駁回。
四、綜上所述，上訴人依勞動基準法第2條第3款、民法第18條、
    第19條、第184條、第186條、第195條及個人資料保護法第2
    8條第1項、第2項、第41條、第44條、第46條規定，請求被
    上訴人賠償50萬1,000元本息，為無理由，均應駁回。原審
    為上訴人敗訴之判決，並無不合。上訴意旨指摘原判決不當
    ，求予廢棄改判，為無理由，應駁回上訴。
五、本件事證已臻明確，兩造所為其餘攻擊、防禦及舉證，經本
    院審酌後，認與判決結論均無影響，爰不一一論列，附此敘
    明。
六、據上論結，本件上訴為無理由，依民事訴訟法第449條第1項
    、第78條、第385條第1項前段，判決如主文。　　
中　　華　　民　　國　　111 　年　　5 　　月　　17　　日
                  民事第十八庭  
                      審判長法  官  黃明發
                            法  官  林政佑
                            法  官  陳  瑜

正本係照原本作成。
不得上訴。
中　　華　　民　　國　　111 　年　　5 　　月　　18　　日

　　　　　　　　　　　　　　書記官  江怡萱